【裁判字號】    90,台上,4388
【裁判日期】    900719
【裁判案由】    殺人
【裁判全文】
最高法院刑事判決                                九十年度台上字第四三八八號
    上  訴  人  甲○○
    選任辯護人  陳春男律師
右上訴人因殺人案件，不服台灣高等法院中華民國八十八年四月二十七日第二審更審
判決（八十八年度上更(一)字第一號，起訴案號：台灣新竹地方法院檢察署八十六年度
偵字第五八九八號），提起上訴，本院判決如左：
    主  文
上訴駁回。
    理  由
按刑事訴訟法第三百七十七條規定：上訴於第三審法院，非以判決違背法令為理由，
不得為之。是提起第三審上訴，應以原判決違背法令為理由，係屬法定要件。且必須
依據卷內資料為具體之指摘，並足據以辨認原判決已具備違背法令之形式，始屬相當
。本件原判決依憑已判決確定共同被告傅滿堂供認：因案發當晚其服務之「君意酒店
」遭與被害人任文福同去消費之同伴砸店，且被害人於離去之際駕車自後撞伊，伊一
時氣憤折返店內倉庫取出手槍、子彈，於行車至新竹市科學園區○○○路○道口處附
近連開三槍等語，而其中一槍自被害人頭部後右側射入，致被害人顱內出血送醫不治
死亡，復經檢察官督同法醫師相驗屬實，有相驗屍體證明書、勘驗筆錄、解剖筆錄、
解剖紀錄及解剖照片附卷可稽。而傅滿堂開槍射擊被害人所駕駛之Ｈ三－九七八七號
自小客車，係分別自左後車窗、左前車窗、左後視鏡下車窗邊緣射入，且左前車窗之
彈孔射入位置距離車子底盤一點○四公尺，左前車窗彈孔距離地面一點一公尺、距離
車子底盤零點九五公尺，左前、左後車窗二個彈孔距離零點六五公尺，而汽車駕駛座
之頭枕部位距離地面一點零五公尺、距離車子底盤零點八五公尺，並有檢察官履勘現
場筆錄及照片附卷可稽，足見傅滿堂開槍射擊之部位均集中於駕駛座頭枕部之高度及
靠近駕駛座頭枕部之位置。而扣案之奧地利四○制式手槍一支（槍枝管制編號000
0000000）係奧地利CLOCK27 口徑零點四○吋制式半自動手槍，槍管內具六條
右旋來復線，槍號為BWG879，機械性能良好，認具殺傷力，且送鑑子彈九顆，均係口
徑零點四○吋制式手槍子彈（其彈底標記為G.F.L 40S.W.），可供上述手槍裝填發射
，均具殺傷力，且在被害人所駕前開小客車內採獲之彈頭銅片二顆、彈頭鉛心、彈殼
一顆，確係上述手槍所擊發，復有內政部警政署刑事警察局鑑驗通知書、檢察官現場
履勘筆錄附卷可按，可見傅滿堂係以具有殺傷力之制式半自動手槍及子彈，集中朝被
害人駕駛車子駕駛座之頭枕部位置發射三槍。按駕駛座頭枕部位置，乃駕駛者人體頭
部所在之位置，而人體頭部乃人之生命中樞，構造甚為脆弱且不堪外力之擊打，倘因
外力之擊打，極易造成顱內出血而引致死亡之結果，此為傅滿堂等人所知悉，是傅滿
堂以具殺傷力之手槍、子彈朝被害人之頭部附近射擊，其有殺人之故意，自無庸疑。
再據上訴人甲○○於警局訊問及檢察官初訊時均供承當時渠等駕車係欲追人，已指出
渠等駕車之目的在追逐被害人以為報復。及依李昀龍之供述、自白書，證人即與被害
人一同前往君意酒店飲酒消費之劉駿凱、王國文、楊傳堡之證述，足認上訴人與傅滿
堂、李昀龍因被害人之隨行人員砸店，且於離去之際駕車碰撞傅滿堂倒地，而攜槍駕
車在後追躡，並於追至後，由傅滿堂持槍朝被害人之頭部致命部位連續射擊，迨被害
人中槍車子滑至路旁始駕車離去，其等有殺人之共同犯意聯絡及犯行至明等證據資料
，認定上訴人有如原判決事實欄所載共同殺人犯行。因而撤銷第一審此部分不當之判
決，仍論處上訴人罪刑（有期徒刑十一年），已於理由內詳細述其所憑之證據及認
定之理由，並說明上訴人所辯案發當天伊係至君意酒店消費，因傅滿堂係伊鄰居，遭
砸店之人駕一輛白色小客車撞倒，李昀龍叫伊開車載傅滿堂就醫，伊下樓時傅滿堂已
受傷，不可能認出被害人之汽車，伊不知傅滿堂有帶槍，亦未叫傅滿堂開槍，傅滿堂
開槍後，伊很害怕，才將車調頭而未去醫院云云，不足採信；證人林振維於原審所稱
：伊在君意酒店包廂內聽到有人砸店聲，當時伊和上訴人及三、四位小姐在包廂內，
等到沒有砸店聲時，伊和上訴人就到櫃買單後，下一樓到門口時，伊看到傅滿堂手
受傷流血，由李昀龍扶著，很多人說趕快送醫，剛好上訴人手上拿車鎖，就有人拜託
上訴人開車送傅滿堂就醫云云，顯與證人林振維於偵查中及第一審調查時作證內容不
合，尚不足執為有利於上訴人之認定；證人周秋萍雖於原審證稱：伊幫上訴人及林振
維買單後，就送上訴人、林振維下一樓，看到傅滿堂受傷，很多人叫趕快送傅滿堂就
醫，李昀龍在場也有講，上訴人開車送傅滿堂就醫云云，係事後附和上訴人之詞，亦
不足為有利上訴人之認定。已依據卷內資料詳予指駁與說明。從形式上觀察，原判決
並無違背法令情形存在。次查犯罪事實之認定及證據之取捨，乃事實審法院之職權，
且法院憑以認定犯罪事實之證據，並不以直接證據為限，即綜合各種證據，本於推理
作用，為其認定犯罪事實之基礎，如不違背經驗法則與論理法則，即不得指為違法，
而據為上訴第三審之理由。原判決綜合各種證據，認定上訴人有上揭犯行，究竟違背
如何之經驗法則或論理法則。上訴意旨，並未具體指明，徒就原判決已說明之事項或
屬原審採證認事職權之適法行使，任意指摘有採證違背證據法則、理由不備及矛盾之
違法，且仍為單純事實之爭執，難謂為適法之第三審上訴理由。又原判決事實認定上
訴人與李昀龍均係新竹市○○路○段二六七號二樓「君意酒店」之服務生，復於事實
欄記載「……傅滿堂、李昀龍暨店內服務人員即衝下樓與該等不詳姓名男子發生互毆
，甲○○亦緊隨於後……」，並無矛盾之處。上訴意旨執此任意指摘原判決先認定上
訴人係店內服務人員，又謂其非店內人員，有認定事實前後矛盾之違法云云，尚非依
據卷內資料執為指摘之合法上訴理由。再原判決已就上訴人有共同殺人之犯罪動機，
其與傅滿堂、李昀龍間有犯意聯絡及行為分擔，為共同正犯，於理由內明白認定。上
訴意旨謂原判決未認定上訴人有犯罪之動機，亦未詳加認定其與傅滿堂、李昀龍間如
何達成犯意聯絡，有理由不備之違法云云，亦非適法之第三審上訴理由。復按刑事訴
訟法第三百七十九條第十款所稱應調查之證據，係指與待證事實有重要關係，在客觀
上認為應行調查者而言。原判決已就上訴人駕駛其小客車至新竹市○○路科學園區大
門附近時，發現被害人所駕駛之小客車，乘坐右前座之傅滿堂即示意被害人停車，被
害人不睬反加速行駛，此時上訴人即將車駛至被害人座車之左側與之並行，並謂「開
槍！開槍！」當二車並行，至新竹市○○路二段中山高速公路前之行人陸橋下、高速
公路匝道口處，傅滿堂隨即朝被害人所駕車之左後車窗中心往該車右前方、左前車窗
往右方及左後視鏡下緣處，射擊三槍，其中一槍自被害人頭部後右側射入，致被害人
所駕車輛往前滑行至碰撞停放路邊之車號ＦＱ－一一一號大貨車始停下等情，於犯罪
事實及理由內詳加認定說明。上訴意旨置原判決理由已明白論斷之事項於不顧，漫指
原判決理由不備、調查職權未盡云云，核與前揭得為第三審上訴理由之法定要件不相
適合，其上訴違背法律上之程式，應予駁回。
據上論結，應依刑事訴訟法第三百九十五條前段，判決如主文。
中      華      民      國     九十     年      七      月     十九     日
                              最高法院刑事第三庭
                                  審判長法官  陳  錫  奎
                                        法官  洪  清  江
                                        法官  李  伯  道
                                        法官  呂  丹  玉
                                        法官  花  滿  堂
      右正本證明與原本無異
                                              書  記  官
中      華      民      國     九十     年      七      月    二十四    日


司法院資訊處製作；財團法人民間司法改革基金會備份。
